【裁判字號】    97,易,3813
【裁判日期】    980212
【裁判案由】    詐欺
【裁判全文】
臺灣臺北地方法院刑事判決              97年度易字第3813號
公  訴  人  台灣台北地方法院檢察署檢察官
被      告  己○○
上列被告因詐欺案件，經檢察官聲請簡易判決處刑（97年度偵字
第11754 號），及移送併案審理（台灣桃園地方法院檢察署97年
度偵字第18469 號、第20358 號、第21790 號、第23451 號），
本院認不宜逕以簡易判決處刑，簽移改依通常程序審理，本院依
簡式審判程序判決如下：
    主  文
己○○幫助意圖為自己不法之所有，以恐嚇使人將本人之物交付
，處有期徒刑參月，如易科罰金，以新台幣壹仟元折算壹日。
    事  實
一、己○○依一般社會生活之通常經驗，可預見提供金融機構帳
    戶之存摺及提款卡予姓名、年籍不詳之他人使用，將可能作
    為被害人匯入款項之人頭帳戶之用，惟仍基於幫助財產犯罪
    之不確定故意，於民國97年3 月16日、19日某時，在桃園縣
    蘆竹鄉○○街（聲請簡易判決處刑書誤載為南昌路）某便利
    商店內，將其彰化商業銀行仁和分行帳號00000000000000號
    （下稱彰化銀行）、合作金庫商業銀行股份有限公司迴龍分
    行帳戶0000000000000 號（下稱合作金庫）、華南商業銀行
    股份有限公司南崁分行帳號000000000000號（下稱華南銀行
    ）、中國信託商業銀行股份有限公司仁和分行帳號00000000
    0000000 號（下稱中國信託）帳戶之存摺、提款卡，以新台
    幣（下同）1 萬4,000 元代價，售予犯罪集團，並告知提款
    卡密碼。嗣犯罪集團成員意圖為自己不法之所有，分別於附
    表所示之時間，以附表所示之詐騙或恐嚇方式，使附表所示
    之人將附表所示之金額，匯入己○○之前開帳戶內，嗣因丁○○等人察覺有異，報警循線始悉上情。
二、案經台北市政府警察局大安分局報請台灣台北地方法院檢察
    署檢察官聲請簡易判決處刑。
    理  由
一、本件被告己○○所涉係死刑、無期徒刑、最輕本刑為3 年以
    上有期徒刑或高等法院管轄第一審案件以外之罪，並於本院
    行準備程序時就被訴事實為有罪之陳述，本院合議庭依刑事
    訴訟法第273 條之1 規定，經評議結果，裁定改由受命法官
    獨任行簡式審判程序，合先敘明。
二、上開犯罪事實，業據被告己○○於本院審理中坦承不諱，核
    與證人即被害人丁○○、庚○○、甲○○、乙○○、戊○○
    、丙○○於警詢中證述之情節相符，並有己○○上開帳戶開
    戶資料、往來明細表、被害人匯款單據在卷可稽，堪認被告
    之自白與事實相符，可資採信。
三、按金融存款帳戶，事關存戶個人財產權益之保障，其專屬性
    、私密性極高，除非本人或與本人具密切之關係者，難認有
    何理由可自由流通使用該存摺、金融卡，一般人亦均有應妥
    為保管存摺、金融卡，以防止被他人冒用之認識，縱有特殊
    情況偶有將存摺、金融卡交付他人之需，亦必深入瞭解其用
    途後再行提供，恆係吾人日常生活經驗與事理；如非親非故
    之人不以自己名義申請開戶，反而向他人蒐集金融機構帳戶
    使用，衡情當知悉蒐集金融帳戶者係將所蒐集之帳戶用於從
    事財產犯罪，避免揭露自己身分。是被告可知存摺、提款卡
    等有關個人財產、身分之物，淪於不明人士手中，極易被利
    用為財產犯罪之工具，竟將上開物品售予身分來歷不明之人
    ，顯然對於該帳戶將作為不法使用，有所認知。本件事證已
    臻明確，被告犯行足堪認定。
四、核被告己○○所為，係犯刑法第339 條第1 項、第30條第1
    項之幫助詐欺取財罪，及同法第346 條第1 項、第30條第1
    項之幫助恐嚇取財罪。被告以幫助他人犯罪之不確定故意，
    而參與實施詐欺取財罪、恐嚇取財罪構成要件以外之行為，
    為幫助犯，依刑法第30條第2 項從犯之規定，按正犯之刑減
    輕之。被告與犯罪集團成員已談妥出售帳戶價格，僅分2次
    交付一情，業據被告供稱在卷，是其販賣上開6 本帳戶，應
    視為一行為予以評價，為接續犯。其以一提供帳戶之行為，
    幫助犯罪集團成員詐騙丁○○、甲○○、丙○○，及恐嚇庚○○、乙○○、戊○○，係一行為觸犯數罪名，為想像競合
    犯，應從一重之幫助恐嚇取財罪處斷。公訴人雖未就被告販
    賣合作金庫、華南銀行、中國信託帳戶部分起訴，惟該部分
    犯行與聲請簡易判決處刑部分，有想像競合犯之裁判上一罪
    關係，為起訴效力所及，本院自得併予審理。爰審酌被告出
    售之帳戶甚多，被害人受損害之程度不輕，惟被告坦承犯行
    ，知所悔悟等一切情狀，量處如主文所示之刑，並諭知易科
    罰金之折算標準。
據上論斷，應依刑事訴訟法第452 條、第273 條之1 第1 項、第
299 條第1 項前段，刑法30條第1 項前段、第2 項、第339 條第
1 項、第346 條第1 項、第55條、第41條第1 項前段，刑法施行
法第1 條之1 ，判決如主文。
本案經檢察官楊冀華到庭執行職務
中    華    民    國    98    年     2    月    12    日
                  刑事第七庭    法      官  林欣苑
上正本證明與原本無異。
如不服本判決應於收受送達後10日內向本院提出上訴書狀，並應
敘述具體理由；其未敘述上訴理由者，應於上訴期間屆滿後20日
內向本院補提理由書（均須按他造當事人之人數附繕本）「切勿
逕送上級法院」。告訴人或被害人如對於本判決不服者，應具備
理由請求檢察官上訴，其上訴期間之計算係以檢察官收受判決正
本之日期為準。
                                書記官  劉英芬
中    華    民    國    98    年    2     月    16    日
附錄論罪法條
中華民國刑法第339條
（普通詐欺罪）
意圖為自己或第三人不法之所有，以詐術使人將本人或第三人之
物交付者，處5 年以下有期徒刑、拘役或科或併科1 千元以下罰
金。
以前項方法得財產上不法之利益或使第三人得之者，亦同。
前二項之未遂犯罰之。
中華民國刑法第346條
（單純恐嚇罪）
意圖為自己或第三人不法之所有，以恐嚇使人將本人或第三人之
物交付者，處6 月以上5 年以下有期徒刑，得併科1 千元以下罰
金。
以前項方法得財產上不法之利益，或使第三人得之者，亦同。
前二項之未遂犯罰之。
附表
┌──┬──────┬───┬────────┬──────────┬──────┐
│編號│時間        │被害人│詐欺手法        │匯入帳戶            │金額        │
├──┼──────┼───┼────────┼──────────┼──────┤
│1   │97年3月19日 │丁○○│佯稱援助交際為由│被告於97年3月24日匯 │20,000元    │
│    │            │      │，進行詐騙。    │入上開中國信託帳戶。│            │
├──┼──────┼───┼────────┼──────────┼──────┤
│2   │97年3月25日 │庚○○│自稱竹聯幫總堂，│第(1)(2)筆於97年3月25 │(1)69,000元  │
│    │            │      │以不付錢將要蕭明│日匯款至被告上開華南│(2)1,000元   │
│    │            │      │發斷手斷腳以及準│銀行帳戶，第(3)筆於  │(3)70,000元  │
│    │            │      │備替家人辦喪事為│97年3月26日匯款至被 │(4)100,000元 │
│    │            │      │由，恐嚇庚○○。│告上開合作金庫帳戶，│            │
│    │            │      │                │第(4)筆於97年3月26日 │            │
│    │            │      │                │匯款至被告上開華南銀│            │
│    │            │      │                │行帳戶。            │            │
├──┼──────┼───┼────────┼──────────┼──────┤
│3   │97年3月25日 │甲○○│佯稱東森購物人員│被告於97年3月25日上 │(1)29,989元  │
│    │            │      │，以匯款時誤設分│開華南銀行帳戶。    │(2)100,000元 │
│    │            │      │期付款為由，進行│                    │            │
│    │            │      │詐騙。          │                    │            │
├──┼──────┼───┼────────┼──────────┼──────┤
│4   │97年3月26日 │乙○○│自稱已掌握許，護│被告於97年3月26日匯 │(1)28,000元  │
│    │            │      │譯家中資料，若不│入上開華南銀行帳戶。│(2)2,000元   │
│    │            │      │匯款，將對其不利│                    │            │
│    │            │      │，恐嚇乙○○。  │                    │            │
├──┼──────┼───┼────────┼──────────┼──────┤
│5   │97年3月26日 │戊○○│自稱竹聯幫份子，│被告於97年3月27日匯 │(1)20,000元  │
│    │            │      │以放火燒戊○○家│入上開合作金庫帳戶。│(2)73,000元  │
│    │            │      │或是對其家人不利│                    │            │
│    │            │      │，恐嚇戊○○。  │                    │            │
├──┼──────┼───┼────────┼──────────┼──────┤
│6   │97年3月26日 │丙○○│自稱網拍業者，以│被告於97年3月26日匯 │9,989元     │
│    │            │      │網路購物帳戶誤設│入上開彰化銀行帳戶。│            │
│    │            │      │為分期付款為由，│                    │            │
│    │            │      │進行詐騙。      │                    │            │
└──┴──────┴───┴────────┴──────────┴──────┘


司法院資訊處製作；財團法人民間司法改革基金會備份。
